臺灣高雄地方法院民事判決　九十一年訴字第七四○號
　　原　　　告　甲○○
　　被　　　告　裕國通運有限公司
　　法定代理人　乙○○○
右當事人間請求損害賠償事件，本院判決如左：
    主    文
原告之訴及假執行之聲請均駁回。
訴訟費用由原告負擔
    事實及理由
一、程序方面：本件被告經合法通知，未於最後言詞辯論期日到場，核無民事訴訟法
    第三百八十六條所列各款情形，爰依原告之聲請，由其一造辯論而為判決。
二、原告主張：被告裕國通運有限公司之司機即訴外人王光治（已歿）於民國九十年
    六月二十九日凌晨三時五十三分，駕駛被告公司所有之ＸＴ─三四一號營業貨櫃
    曳引車，途經國道一號高速公路北向二三二公里處，因未保持行車安全距離及注
    意車前狀況，乃自後方追撞同方向行駛由原告駕駛之ＪＱ─九一八號營業大貨車
    ，致該車及該車所載銅片受有損壞，爰依侵權行為損害賠償請求權請求被告賠償
    原告車輛維修費新台幣（以下同）九萬二千二百元、貨物損害五十八萬四千七百
    九十六元、及被告所受營業損失二十五萬六千五百五十元。聲明：（一）、被告
    應給付原告九十三萬三千五百四十六元，及自九十一年一月三十日起至清償日止
    ，按年息百分之五計算之利息。（二）、原供擔保請准宣告假執行。
三、被告則以：本件車禍雖經台灣省嘉雲區行車事故鑑定委員會及台灣省車輛行車事
    故覆議委員會鑑定，鑑定結論分別為無法鑑定及王光治所駕之車追撞原告之車之
    可能性較大，並無確切之結論，自不得以此鑑定意見作為王光治對本件車禍之發
    生有何過失等語為辯。
四、得心証之理由：
（一）、「因故意或過失，不法侵害他人之權利者，負損害賠償責任。」、「受僱人
        因執行職務，不法侵害他人之權利者，由僱用人與行為人連帶負損害賠償責
        任。」民法第一百八十四條第一項前段及第一百八十八條第一項分別定有明
        文。依此規定，此項侵權行為責任之構成須以權利受侵害及因此造成損害為
        要件。本件原告主張：其因被告公司之司機過失行為，致其所駕之車及車上
        貨物受有損壞，原告已負擔該車輛之修護費用，被告自應負損壞賠償責任等
        語。惟查，原告駕駛之ＪＱ─九一八號營業大貨車係張開雄所有，出租予原
        告，月租四萬五千元，車禍當時靠行登記於國方汽車貨運行名下，此為原告
        陳明在卷，並經証人張開雄到庭証述屬實，且有該車之汽車新領牌照登記書
        附卷可參，原告並非該受損汽車之所有權人自屬明確。從而，該車所有權人
        固因本件車禍致所有權受有侵害並生損害，然原告並非所有權人，自無權利
        受侵害之可能。原告雖主張其已負擔本件車輛受損之維修費用，然此乃係基
        於原告與車輛所有人間另一法律關係所生之給付，亦難解為係本件車禍所生
        之損害。又本件車禍當時原告所駕營業大貨車上所運送之貨物乃原告為他人
        運送之貨物，此亦經原告陳述明白，原告並非該等貨物之所有權人應可認定
        。從而，該等貨物所有權人固因本件車禍致所有權受有侵害並生損害，然原
        告既非所有權人，自無權利受侵害之可能。原告就貨物之受損若已賠償貨主
        或託運人，乃係基於原告與貨主或託運人間另一法律關係所生之給付，自非
        本件車禍所生之損害。綜上所述，原告以侵權行為主張被告應賠償其車輛之
        維修費及車上貨物受損之損害，與上開民法第一百八十四條第一項前段之規
        定已屬不合，更無以同法第一百八十八條第一項請求被告負僱用人責任之餘
        地，原告此部分主張自無理由。
（二）、原告主張被告公司之司機王光治因未保持行車安全距離及注意車前狀況，致
        追撞原告所駕駛之車輛，應賠償其因本件車禍車輛受損所生之營業損失二十
        二萬七千三百十六元。然原告並無因本件車輛受損而有權利受侵害之情事已
        如前述，故其縱有該等營業損失之損害，亦不得依上開民法第一百八十四條
        第一項前段規定請求損害賠償。
（三）、民法第一百八十四條第二項雖有：「違反保護他人之法律，致生損害於他人
        者，負賠償責任。但能証明其行為無過失者，不在此限」之規定，依此規定
        ，原告若受有此條項之損害，縱無權利受侵害之情事，亦可據以請求加害人
        賠償其損害。依本條項但書舉証責任轉換之規定，原告就違反保護他人法律
        之行為人就其違反行為有過失固無庸舉証証明之，須由違反者証明其行為無
        過失始免其責。然受損害之人主張加害人有「違反保護他人之法律」之事實
        ，就行為人有無「違反保護他人之法律」之行為事實仍應舉証証明之，必已
        認明此違反保護他人法律之事實存在，始有上開舉証責任轉換規定之適用。
        按本件原告主張被告公司之司機王光治駕駛被告公司之車輛未保持行車安全
        距離及注意車前狀況而追撞原告駕駛之車輛肇事。依原告主張之事實，王光
        治係違反道路交通安全規則第九十四條第一、二、三項，此規則係依道路交
        通管理處罰條例第九十二條所訂定，其訂定之目的即在保障公眾交通之安全
        ，應可解為保護他人之法律，違反之者即屬「違反保護他人之法律」，然行
        為人王光治是否有原告所主張之未與前車保持安全距離及注意車前狀況而追
        撞原告駕駛之車輛肇事之「違反保護他人之法律」事實，原告仍應負舉証責
        任。經本院依職權調閱台灣雲林地方法院檢察署九十年偵字第四九三七號案
        卷，依該卷所附本件車禍之道路交通事故調查報告表及兩車受損之相片，原
        告所駕之車車尾受損，王光治所駕之車車頭前側受損，王光治所駕之車由後
        撞及原告所駕之車應可認定。惟王光治已因本件車禍死亡，原告之車於車禍
        發生後又已駕至外側路肩停放，車禍現場並未保持原狀，王光治是否係因未
        與前車保持安全距離及注意車前狀況而生此撞及前車之結果則仍難以判斷。
        本件車禍前經台灣省嘉雲區行車事故鑑定委員會及台灣省車輛行車事故覆議
        委員會鑑定，鑑定結論分別為無法鑑定及王光治所駕之車追撞原告之車之可
        能性較大，並無確切之結論，此亦有台灣省嘉雲區行車事故鑑定委員會九十
        年八月二十八日嘉鑑字第九○○八六九號函及台灣省車輛行車事故覆議委員
        會九十年十月二十三日府覆議字第九○二○一三號函附卷可稽。原告就王光
        治違反保護他人之法律之事實既未能舉証証明之，其主張王光治未與前車保
        持安全距離及注意車前狀況之事實，自難信為真實，從而，原告亦不得依上
        開民法第一百八十四條第二項請求被告賠償其因本件車禍致所租車輛受損，
        未能營業之業損失。
（四）、綜上所述，原告依侵權行為損害賠償請求權，請求被告給付原告九十三萬三
        千五百四十六元，及自九十一年一月三十日起至清償日止，按年息百分之五
        計算之利息，即無理由。
五、原告受敗訴判決，其假執行之聲請即失所依據，應併予駁回。
六、結論：本件原告之訴為無理由，並依民事訴訟法第七十八條，判決如主文。
中　　　華　　　民　　　國　　九十一　　年　　　八　　　月　　　七　　　日
                              臺灣高雄地法院民事第一庭
~B法　　　官　蔡國卿
右為正本係照原本作成。
如對本判決上訴，須於判決送達後廿日內向本院提出上訴狀。
中　　　華　　　民　　　國　　九十一　　年　　　八　　　月　　　八　　　日
~B法院書記官　王壹理
